臺灣雲林地方法院刑事判決　　　　　　　　　　　　　　九十年度易字第七六二號
　　公 訴 人　臺灣雲林地方法院檢察署檢察官
　　被　　告　庚○○
　　　　　　　丙○○
　　　　　　　丁○○
　　　　　　　甲○○
　　　　　　　戊○○
右列被告因傷害等案件，經檢察官提起公訴（九十年度偵字第九四九號），本院判決
如左：
    主  文
庚○○共同以強暴、脅迫使人行無義務之事，未遂，處拘役拾日，如易科罰金，以
佰元折算壹日。緩刑貳年。被訴傷害部分公訴不受理。
丙○○共同以強暴、脅迫使人行無義務之事，未遂，處拘役拾日，如易科罰金，以
佰元折算壹日。緩刑貳年。被訴恐嚇部分無罪。被訴傷害部分公訴不受理。
丁○○共同以強暴、脅迫使人行無義務之事，未遂，累犯，處拘役肆拾日，如易科罰
金，以佰元折算壹日。
甲○○、戊○○共同以強暴、脅迫使人行無義務之事，未遂，各處拘役拾日，如易
科罰金，均以佰元折算壹日。均緩刑貳年。
    事  實
一、緣丁○○前於民國八十六年十二月二十日，因竊盜案件，經臺灣臺南地方法院以
    八十六年度易字第三四七九號判處有期徒刑四月確定，甫於八十七年六月九日執
    行完畢。
二、庚○○因與己○○（原名童丞志）有新臺幣（下同）三十五萬元支票票款之債務
    糾紛，於九十年一月十三日晚上十時十分許，庚○○竟夥同友人丙○○、丁○○
    、甲○○及戊○○四人，前往己○○位於雲林縣斗南鎮新南里南勢一四七號（公
    訴人誤載為一六八號）住處，由上開庚○○之一位友人向己○○佯稱欲購買車子
    ，待己○○開門後，庚○○等人即進入己○○住處，並由庚○○向己○○索討前
    開債款，嗣雙方因一言不合而起爭執，此時，庚○○、丙○○、丁○○、戊○○
    與甲○○等五人即基於強制使人行無義務之事之犯意聯絡，由丙○○先以徒手毆
    打己○○之胸口處，再由丙○○、丁○○與戊○○三人以強拉己○○之手腕，甲○○則到屋外開車準備，擬將己○○拉入渠等所駕駛之車號ＳＷ─四七七五廂型
    車內，載往他處洽談還款事宜等強暴、脅迫之方式，而使己○○行無義務之事，
    並因此造成己○○受有前胸紅腫約五×三公分、右手掌瘀傷約三×一公分、左手
    第五指瘀傷約二×一公分及兩側手腕擦傷各約三×一公分等傷害（傷害部分業經
    撤回告訴），其後，己○○之妻乙○○（原名李宜佩）聽聞打鬥聲響，而下樓查
    看，見其夫己○○遭挾持，乃欲予阻止，然卻遭庚○○強推倒地，致乙○○受有
    右足第五指瘀傷約三×二公分及擦傷約一×一公分之傷害（傷害部分業經撤回告
    訴），乙○○立即上樓報警，而在警方尚未到達現場前，因己○○極力抵抗，丙○○、丁○○與戊○○等三人始放手而未得逞。
二、案經己○○及乙○○訴由雲林縣警察局斗南分局報請臺灣雲林地方法院檢察署檢
    察官偵查起訴。
    理  由
甲、有罪部分：
一、訊據被告庚○○、丙○○、丁○○、甲○○及戊○○固不否認有於右揭時地，前
    往己○○之住處，並由丙○○、丁○○、戊○○出手拉己○○上車，甲○○負責
    駕駛自小客車，欲搭載己○○至他處商討債務問題等情，惟均矢口否認有何強制
    犯行，被告庚○○辯稱：伊沒有拉己○○，當時是誰拉己○○，伊不清楚；被告
    丙○○辯稱：當天有拉己○○，是因為要拉己○○去派出所談云云；被告丁○○
    辯以：拉己○○是因為要拉他去警察局談云云；被告戊○○辯以：有與己○○有
    拉扯，其他部分則不知情云云；被告甲○○則以：他們叫我去開車，我將車子開
    過來時，看到他們三人拉住己○○，後來他們放開己○○，我就留下來等云云資
    為抗辯。惟查：被告五人於右揭時地，至己○○家中，由丙○○、丁○○與戊○○三人以強拉己○○之手腕，甲○○則到屋外開車準備，欲將己○○拉入渠等所
    駕駛之廂型車內，載往他處洽談還款事宜等情，業據被害人己○○、乙○○於警
    訊及偵查中指訴綦詳，核與被告丁○○於警訊時供稱：「庚○○向我說友人欠錢
    不還，她自己一個人不敢前往，所以叫我們一同陪她前往，之後一直由庚○○和
    被害人己○○談還錢的事情，但己○○他不願意談，於是我們就叫他跟我們一同
    前往派出所談，之間我們有拉扯，後來他說要跟庚○○談，所以我們就將他放開
    了」，本院訊問時供稱：我們是有拉他，他原本有反抗，後來他說要講，我們就
    放開他」等語（見本院九十年十一月二十日訊問筆錄）；被告丙○○於本院訊問
    時供稱：「當時是庚○○要跟己○○談債務問題，雙方有拉扯，後來他說要說，
    我們才放開他.. 我推己○○的背部，丁○○及戊○○拉己○○的手，後來他說
    要談我們就放手」等語（見前揭訊問筆錄）；被告甲○○於警訊時供稱：他們三
    個（戊○○、丁○○、丙○○）拉扯住己○○，叫我把紅色廂型車開到新南里南
    勢一四七號前」，於本院訊問時供稱：「我把車子開過來時... 有看到他們三人
    在屋內拉住己○○」（見前揭訊問筆錄）；被告戊○○於警訊時供稱：「是由我
    和丁○○、丙○○半推半拉他（己○○）上ＳＷ─四七七五號紅色廂型車，並未
    拉上車」「因他（己○○）欠庚○○一筆債務未還」，於本院訊問時供稱：「我
    承認有跟他拉扯」（見前揭訊問筆錄）；被告庚○○於本院審理時供稱：「因他
    欠我錢，我才要拉他去警局談... 」等語（見本院九十一年三月二十五日審判筆
    錄）相符，足認被告庚○○確於右揭時地，因債務問題，偕同被告丙○○、丁○○、甲○○、戊○○等四人至被害人己○○家中，由丙○○、丁○○、戊○○三
    人動手強拉被害人己○○，甲○○開車，欲將被害人己○○強拉上車至他處討論
    債務問題，嗣因己○○表示願意談，始行放手等情。被告庚○○嗣於本院審理時
    雖改稱：不知當時何人拉己○○，伊與其餘被告並不熟云云，惟查，被告丙○○
    、丁○○、甲○○、戊○○等人原係因被害人己○○積欠被告庚○○債務未還，
    而與被告庚○○同至前揭處所，並與被害人己○○發生拉扯，業據被告丁○○、
    戊○○於警訊中供稱、被告丙○○於本院訊問供述屬實，則被告丙○○、丁○○
    、甲○○、戊○○於被害人己○○素昧平生，倘非經被告庚○○之授意，渠等豈
    會相約共同進入被害人己○○家中，並欲強拉被害人己○○上車，使之與庚○○
    能共同商討債務解決之問題之可能？顯見被告庚○○與被告丙○○、丁○○、戊○○、甲○○就上開強制使人行無義務之事之犯行，顯有犯意之聯絡及行為之分
    擔甚明。綜上所陳，被告五人上開所辯，顯係事後卸責之詞，不足採信。本件事
    證明確，被告五人之犯行，均堪認定。
二、核被告庚○○、丙○○、丁○○、甲○○、戊○○五人所為，均係犯刑法第三百
    零四條第二項、第一項之強制未遂罪嫌。被告五人間有犯意之聯絡及行為之分擔
    ，為共同正犯。被告五人雖已著手強制行為之實施，惟尚未生使人行無義務之事
    之結果，其犯罪尚屬未遂，應依刑法第二十六條前段之規定，按既遂犯之刑度減
    輕其刑。查被告丁○○前於八十六年間，因竊盜案件，經臺灣臺南地方法院以八
    十六年度易字第三四七九號判決判處有期徒刑四月確定，甫於八十七年六月九日
    執行完畢，有臺灣雲林地方法院檢察署刑案資料查註紀錄表一份在卷可按，於五
    年以內再犯本件最重本刑為有期徒刑以上之罪，為累犯，應依刑法第四十七條之
    規定加重其刑。爰審酌被告庚○○因被害人己○○積欠債務，屢催不還，一時氣
    憤，聯絡被告丙○○、丁○○、甲○○、戊○○等人至被害人己○○家中談判，
    因雙方一言不合，致觸本件犯行，其五人犯罪之動機、目的、手段，犯罪所生之
    危害，及其五人於事後並已與被害人己○○、乙○○達成和解，被害人亦表明不
    再追究等語，有和解書一紙在卷可按，及其五人犯罪後之態度等一切情狀，量處
    如主文所示之刑，並均諭知易科罰金之折算標準，以資懲儆。查被告庚○○、丙○○、戊○○、甲○○等四人前均未曾受有期徒刑以上刑之宣告，有臺灣雲林地
    方法院被告院內索引卡紀錄表、臺灣高等法院被告全國前案紀錄表各一份在卷可
    稽，渠等因一時衝動，致觸法網，於事後已與被害人達成和解，被害人亦表示不
    再追究，本院認被告四人經此偵審程序之教訓後，當知所警惕，而無再犯之虞，
    因認上開對被告四人所宣告之刑，以暫不執行為適當，爰併予宣告緩刑二年，以
    啟自新。
三、被告甲○○經合法傳喚無正當理由不到庭，本院認應科拘役之案件，爰依刑事訴
    訟法第三百零六條之規定，不待其陳述逕行判決，併此敘明。
乙、無罪部分：
一、公訴意旨略以：被告庚○○因與己○○有債務糾紛，於九十年一月十三日晚上十
    時十分許，庚○○夥同友人丙○○、丁○○、甲○○及戊○○四人，前往己○○
    住處，雙方於索討債款時，因一言不合遂起爭執，並出言恐嚇己○○「要請你到
    外面吃飯，如果不跟我們出去，打死也沒關係！」等語，使己○○因而心生畏懼
    ，致生危害於己○○之安全；己○○之妻乙○○因欲予阻止，丙○○即另行基於
    恐嚇之犯意，對乙○○恫稱：「你再插手管這件事，我就要讓妳好看！如果妳敢
    打電話報警，妳就試試看我的厲害！」等語，使乙○○心生畏懼，致生危害於乙○○之安全。因認被告丙○○涉有刑法第三百零五條之恐嚇致生危害安全罪嫌。
二、按犯罪事實應依證據認定之，無證據不得推定其犯罪事實，刑事訴訟法第一百五
    十四條定有明文。又認定不利於被告之事實，應依積極證據，苟積極證據不足為
    不利於被告事實之認定時，即應為有利於被告之認定，更不必有何有利之證據。
    最高法院著有三十年上字第八一六號著有判例足資參照。
三、本件公訴人認被告丙○○涉有上開恐嚇罪嫌，無非係以告訴人己○○、乙○○之
    指述為其論據。訊據被告丙○○堅決否認有何恐嚇之犯行，辯稱：雙方有拉扯，
    但並未出言恐嚇己○○，另乙○○當時人在樓上，都沒有下來等語。
四、經查，告訴人己○○於警局初訊時指稱：「（問：庚○○等五人有無恐嚇你？）
    他們講話都很小心修飾過，並無明顯言詞恐嚇，但有暗示對我不利」云云，指訴
    被告庚○○等五人雖未明顯以言詞恐嚇，然其依被告庚○○等人所述，認有對伊
    不利之暗示等情；嗣於警局複訊時改稱：「丙○○、丁○○二人說要請我要屋外
    吃飯，我如果不跟他們出去，打死也沒關係，當時我心裡害怕」云云，指稱被告
    丙○○明白向伊恫嚇若不與渠等外出，將伊打死亦不在等情，對於究係何人出言
    恐嚇？是否明顯以言詞恐嚇？前後指訴之內容已有不一，所訴是否屬實，尚非無
    疑，自難僅憑告訴人己○○片面之指訴，遽為不利被告丙○○犯罪事實之認定。
    次查，告訴人乙○○於警訊、偵查及本院訊問時固迭次指稱：被告丙○○於其阻
    止其餘被告強拉其先生己○○時，對其恫稱：「你再插手管這件事，我就要讓妳
    好看！如果妳敢打電話報警，妳就試試看我的厲害！」等語。惟按，告訴人之告
    訴，係以使被告受刑事訴追為目的，是其陳述是否與事實相符，仍應調查其他證
    據以資審認（最高法院五二年台上字第一三００號判例參照）。經查，告訴人乙○○於被告庚○○、丙○○、丁○○、戊○○強拉己○○之際，正在其住處樓上
    之情，業據被告庚○○、戊○○、丁○○供述明確，且被害人己○○於偵訊時亦
    陳稱：「我太太當時在那裡，我不太曉得」等語（見偵查卷第五十八頁正面），
    若告訴人乙○○確實於被告等人強拉己○○時在場阻止，並遭致被告丙○○之恐
    嚇，己○○當時既遭被告等人強拉，實無不知之理？是告訴人乙○○上開指述，
    是否確與事實相符，亦有可議，尚難遽予採憑。此外，復查無其他積極證據足資
    認定被告丙○○有何公訴人所指之恐嚇犯行，本件恐嚇罪部分既不能證明被告丙○○犯罪，揆諸前開說明，就此部分自應諭知被告丙○○無罪之判決，以示審慎
    。
丙、不受理部分：
一、公訴意旨略以：被告庚○○因與己○○有債務糾紛，於九十年一月十三日晚上十
    時十分許，庚○○夥同友人丙○○、丁○○、甲○○及戊○○四人，前往己○○
    住處，雙方於索討債款時，因一言不合遂起爭執，丙○○竟徒手毆打己○○之胸
    口處，嗣丙○○、丁○○與戊○○三人並強拉己○○之手腕，欲將其拉上車至他
    處討論債務解決問題，致使己○○因而受有前胸紅腫約五×三公分、右手掌瘀傷
    約三×一公分、左手第五指瘀傷約二×一公分及兩側手腕擦傷各約三×一公分等
    傷害；己○○之妻乙○○前來阻止，並遭致庚○○強推倒地，致乙○○因而受有
    右足第五指瘀傷約三×二公分及擦傷約一×一公分之傷害。因認被告丙○○、庚○○涉有刑法第二百七十七條第一項之傷害罪嫌。
二、按告訴乃論之罪，告訴人於第一審辯論終結前得撤回其告訴，又告訴經撤回者，
    應諭知不受理之判決，刑事訴訟法第二百三十八條第一項、第三百零三條第三款
    定有明文。
三、查本件告訴人己○○、乙○○告訴被告庚○○、丙○○傷害部分，起訴書認係觸
    犯刑法第二百七十七條第一項之罪，依同法第二百八十七條前段之規定，須告訴
    乃論。茲據告訴人己○○、乙○○具狀撤回告訴，有撤回告訴狀一紙在卷可稽，
    依照首開說明，此部分爰不經言詞辯論，逕諭知不受理之判決。
據上論斷，應依刑事訴訟法第二百九十九條第一項前段、第三百零六條、第三百零一
條第一項、第三百零三條第三款、第三百零七條，刑法第二十八條、第三百零四條第
二項、第一項、第四十七條、第二十六條前段、第四十一條第一項前段、第七十四條
第一款，罰金罰鍰提高標準條例第一條前段、第二條，判決如主文。
本案經檢察官王淑月到庭執行職務。
中      華      民      國      九十一      年    三    月    二十八    日
                                        臺灣雲林地方法院刑事第二庭
                                            法  官  冷  明  珍
右正本證明與原本無異。
如不服本判決，應於判決送達後十日內向本院提出上訴狀( 應附繕本 )。
                                            書記官  周  麗  雲
中      華      民      國      九十一      年    三    月    二十八    日
中華民國刑法第三百零四條
 (強制罪)
以強暴、脅迫使人行無義務之事或妨害人行使權利者，處三年以下有期徒刑、拘役或
三百元以下罰金。
前項之未遂犯罰之。
